臺灣高等法院刑事判決　　　　　　　　　　　　　九十三年度交上易字第二六二號
　　上　訴　人　臺灣板橋地方法院檢察署檢察官
　　被　　　告　甲○○
右上訴人因被告過失傷害案件，不服臺灣板橋地方法院九十三年度交易字第七號，中
華民國九十三年七月二十日第一審判決（起訴案號：臺灣板橋地方法院檢察署九十二
年度調偵字第五五號），提起上訴，本院判決如左：
    主  文
上訴駁回。
    理  由
一、公訴意旨略稱：被告甲○○於民國（下同）九十一年五月二日二十一時二十分許
    ，駕駛車號ＣＬ─二八一三號自小客車沿臺北縣板橋市○○路往土城方向行駛，
    行經板橋市○○路與館前東路口欲左轉館前東路，本應注意汽車行駛交叉路口，
    轉彎時應由轉彎車讓直行車先行，並隨時採取必要之安全措施，且依當時情形，
    並無不能注意之情事，竟疏於注意，未讓直行車先行而冒然左轉，適與駕駛車號
    為ＬＭ─一○一號營業小客車而直行在板橋市○○路往中和方向行駛亦疏未注意
    車前狀況之告訴人乙○○發生碰撞，致告訴人乙○○受有左胸、右下肢、左顳部
    挫傷及紅腫之身體傷害，因認被告涉有刑法第二百八十四條第一項前段之過失傷
    害罪嫌。
二、公訴意旨認被告涉有前開傷害罪嫌，係以告訴人乙○○之指述、廣川醫院驗傷診
    斷書、車損相片及臺灣省臺北縣區車輛行車事故鑑定委員會北鑑字第九一○六七
    二號鑑定意見書為主要論據。惟按犯罪事實應依證據認定之，無證據不得認定犯
    罪事實，又不能證明被告犯罪者，應諭知被告無罪之判決，刑事訴訟法第一百五
    十四條第二項、第三百零一條第一項分別定有明文。又按告訴人之告訴，係以使
    被告受刑事追訴為目的，是其陳述是否與事實相符，仍應調查其他證據以資審認
    ，如未能發現相當之證據或證據不足以證明，自不能以推測或擬制之方法，以為
    裁判之基礎，最高法院著有五十二年台上字第一三００號、四十年台上字第八六
    號判例可資參照。
三、訊據被告甲○○堅決否認有何過失傷害犯行，辯稱：伊當時沿著民族路是行駛在
    最內側車道，快到館前東路口時，號誌是紅燈，最內側車道有兩部計程車停在那
    裡，伊有減速要停下來，但還沒停下來時燈號就變綠燈，伊遂隨前車魚貫左轉館
    前東路，伊聽到對向有緊急煞車，伊停住時才被對方撞到，告訴人車子的車頭撞
    到伊車子的右前葉子板，右前車門靠近葉子板處也有受損，因該路口是先開放伊
    所行駛車道綠燈十五秒後，才開放對向車道即告訴人車道行駛，伊有充分時間左
    轉，伊已彎完路口，告訴人看到應禮讓，告訴人闖紅燈超速行速撞到，不應歸責
    於伊，伊無過失等語。
四、經查：
　(1)本件案發路口（即板橋市○○路與館前東路，另一側為區運路）為圓綠早開二時
　  相運作，第一時相為民族路綠燈（往土城方向直行、左轉）早開十五秒後，民族
    路雙向綠燈五十五秒，黃燈三秒，紅燈二秒；第二時相為區運路與館前東路對開
    三十秒綠燈，黃燈三秒，紅燈二秒等情，有臺北縣政府九十二年八月二十一日北
    府交工字第○九二○五一三二二四號函一件在卷可按。又依台北縣警察局海山分
    局海山分駐所所製道路交通事故調查報告表所附事故現場圖顯示（見偵字第一三
    六七號卷第二四頁），被告所駕駛之ＣＬ─二八一三號小客車，已由民族路往土
    城方向三線道之內側左轉越過分隔島進入民族路對向三分之二已近館前東路口，
    告訴人駕駛之ＬＭ─一０一號營業小客車，雖為民族路對向往中和方面之直行車
    ，惟其穿越民族路之行人道路時，應已注意其對向已有左轉車已越過分隔島並已
    進入對向民族路三分之二欲進入館前東路，竟疏於注意禮讓未及剎停，致其車輛
    在館前東路口正面撞及被告車輛之右前側葉子板，告訴人顯已違反道路交通安全
    規則第九十四條第三項汽車行駛時駕駛人，應注意車前狀況，並隨時採取必要之
    安全措施及第一百零一條第一項第六款轉彎車應讓直行車先行，但直行車尚未進
    入交岔路口而轉彎車已達中心處開始轉彎，直行車應讓該轉彎車先行之規定。
  (2)告訴人雖堅指其當時車行燈光號誌是綠燈，稱：當時被告車子前面有好幾部車子
    左轉過去，已經過了，伊緊急煞車讓他們過去，伊就停在那裡，被告車子從最右
    邊的車道左轉過來撞伊的車子，被告的右車頭從伊的左車頭衝過去，伊車頭全毀
    云云，然查，依卷附被告當時所駕駛之自用小客車與告訴人營業小客車之車損情
    形，可見告訴人營業小客車之車頭受損嚴重，撞擊力道應是自正面而來，反觀被
    告之自用小客車之受損位置是在右前葉子板附近，即其撞擊力道應是來自於右前
    側，如依告訴人所指其車已停下後遭左轉中之被告車輛撞擊，理應為其左側葉子
    板被撞擊，當不致於會造成告訴人車輛車頭正面受損如此嚴重。本件告訴人車輛
    車頭正面受損如此嚴重，應是其以正面撞擊被告車輛而受反作用力所致，故告訴
    人指稱其車已停下後遭左轉中之被告車輛撞擊云云，難以採信。
　(3)再該事發地點之民族路口往土城方向行駛，路口號誌為圓綠早開二時相運作，已
　  如前述，左轉綠燈早開「十五秒」，之後民族路雙向綠燈長達「五十五秒」，再
    黃燈三秒，紅燈二秒，旋即區○路○○○路對開綠燈三十秒，被告不可能於民族
    路紅燈二秒時左轉，因此時左轉速度不及，將與館前東路綠燈之車輛相撞，如於
    館前東路、區運路對開時紅燈二秒左轉，此時其車道之民族路較之對向告訴人車
    道綠燈早開十五秒，更不可能遭對向民族路車道車輛撞及，除非對向車道闖紅燈
    ；如於其車道綠燈早開十五秒內左轉，因速度不及未能及時穿過對向民族路進入
    館前東路，但轉彎車已進入分隔島之中心線，並已穿越對向民族路三分之二，此
    時縱屬民族路已雙向綠燈，直行車之告訴人依前揭道路安全規則之規定應讓轉彎
    車先行，並為必要之安全措施，如被告於民族路雙向綠燈左轉時，應為對向車道
    內側車道之車輛撞及，而非外側車道之車輛，其理甚明。告訴人不此之為，以致
    被告遵循燈光號誌左轉發生車撞，難認被告有何違反注意義務之過失可言。卷附
    臺灣省台北縣區車輛行車事故鑑定委員會北鑑字第九一０六七二號鑑定意見書雖
    認「甲○○駕駛自小客車左轉未讓直行車先行為肇事主因。乙○○駕駛營業小客
    車未注意車前狀況為肇事次因」，但本案依道路事故調查報告表事故現場圖所示
    ，轉彎車之被告已越過分隔島之中心線，並已穿越對向民族路三分之二，已快進
    入館前東路，依前揭道路交通安全規則之規定，縱使民族路已雙向綠燈，直行車
    之告訴人自應注意車前狀況並為必要之安全措施，讓轉彎車先行，上開鑑定意見
    書未注及此，應為本院所不採。
  (4)本件告訴人乙○○固提出其於案發翌日（九十一年五月三日）至廣川醫院就診時
    之驗傷診斷書，驗傷診斷書上記載告訴人左胸挫傷疼痛、右下肢挫傷瘀腫三×三
    公分、左顳部三×三公分挫傷紅腫等傷害，但本案既經原審及本院認定被告並無
    違反注意義務之過失情事，不得遽為不利於被告之認定，此外，復查無其他積極
    證據足資證明被告有何公訴人所指之過失傷害犯行，自難令被告負過失傷害罪責
    。
五、原審以不能證明被告犯罪而諭知被告無罪之判決，於法並無違誤，公訴人上訴意
    旨仍執陳詞指摘原判決不當，惟本院已就公訴人所指摘事項詳述理由說明如前，
    難認被告有何違反注意義務之過失犯行，因認上訴為無理由，應予駁回。
據上論斷，應依刑事訴訟法第三百六十八條，判決如主文。
本案經檢察官田炳麟到庭執行職務。
中　　　華　　　民　　　國　　九十三　　年　　 十二 　　月　　　一　　　日
                              臺灣高等法院刑事第十二庭
                                  審判長法  官　劉　景　星
                                        法  官　陳　博　志
                                        法  官　黃　金　富
右正本證明與原本無異。
不得上訴。
                                        書記官　江　采　廷
中　　　華　　　民　　　國　　九十三　　年　　 十二 　　月　　　二　　　日
